最高法院刑事判決　　　　　　九十四年度台上字第五四八四號
　　上訴人　台灣高等法院檢察署檢察官
　　被　告　甲○○
　　　　　　乙○○
上列上訴人因被告等重傷案件，不服台灣高等法院中華民國九十
四年七月二十日第二審更審判決（九十四年度上更(一)字第二七號
，起訴案號：台灣新竹地方法院檢察署八十八年度偵字第五０三
四、五七八八號），提起上訴，本院判決如下：
    主  文
上訴駁回。
    理  由
按刑事訴訟法第三百七十七條規定，上訴於第三審法院，非以判
決違背法令為理由，不得為之。是提起第三審上訴，應以原判決
違背法令為理由，係屬法定要件。如果上訴理由狀並未依據卷內
訴訟資料，具體指摘原判決不適用何種法則或如何適用不當，或
所指摘原判決違法情事，顯與法律規定得為第三審上訴理由之違
法情形，不相適合時，均應認其上訴為違背法律上之程式，予以
駁回。本件原判決以公訴意旨略稱：被告乙○○、甲○○於民國
八十八年二月十四日二十二時三十分許，與劉兆燻、陳建昌及陳
子樵（均已判刑確定）暨綽號「阿寶」、「阿才」等不詳姓名之
男子共十餘人，在新竹縣竹東鎮○○○路「溫馨家園KTV 停車場
」內，因細故與鄧文權、鄧文正、鄧文鑑、劉柏霖等人發生口角
，乃被告等十餘人即基於共同傷害之犯意聯絡，以拳、腳或木棍
、鋁棒等可預見會使人受重傷之方法，朝鄧文權等人之頭部及身
體各處猛力毆打，致鄧文鑑受有頭部外傷併顱內右側胸內血腫、
左側硬腦膜上血腫、左側氣胸、顱骨缺損等重傷害；鄧文正受有
頭部外傷合併頭部皮裂傷（左眉上約一點七公分、顳頂葉處約六
公分、左枕葉處約四公分、右枕葉處約四公分）、輕微腦血腫及
右耳創傷性全聾等重傷害；鄧文權受有右側顴骨、眼窩骨下緣斷
裂、左耳撕裂傷、右側上排牙齒缺損等傷害等情，因認被告等涉
有刑法第二百七十八條第一項重傷罪嫌。經審理結果，認不能證
明被告等犯罪，爰撤銷第一審之科刑判決，改判諭知被告等無罪
，已綜合卷內訴訟資料，參互審酌判斷，敘明何以無從形成被告
等有罪心證之理由，從形式上觀察，並無判決違背法令之情形存
在。復查原判決以鄧文正、鄧文鑑、劉柏霖於警詢、偵查至審理
中，均未指認被告等確有參與行兇之情事。而鄧文權於陳建昌等
人被訴重傷案件（台灣新竹地方法院檢察署八十七年度偵字第一
八三三號、台灣新竹地方法院八十七年度訴字第二六九號）偵查
及第一審法院審理中，亦未確認被告等在場行兇，雖於第二審法
院審理中改稱遭受被告等毆打，並稱：「我被打三天後才有辦法
想起當天狀況」等語。惟其所稱三天後想起案發當時之情況，如
果不虛，何以在偵查及第一審法院審理中仍未指訴被告等參與行
兇？故其陳述顯有瑕疵存在，無從採為不利於被告等之認定，判
決內已詳敘其斟酌取捨之理由（見原判決第三面第十行至第五面
第十七行）。上訴意旨泛稱原審未拘提鄧文權到庭查明實情，逕
為有利於被告等之認定，自有判決不載理由及調查未盡之違法等
語，徒就原審取捨證據及判斷其證明力職權之適法行使，與判決
內已明白論斷之事項，憑己見任意指摘，不符第三審上訴之法定
要件。再，原判決以陳建昌、劉兆燻於其被訴重傷案件審理中所
為不利於被告等之陳述，互有矛盾，且無以證明其所述內容與事
實相符，因予摒棄不採，併於理由內論敘明灼（見原判決第五面
第十八行至第二十七行）。而原審第一次行準備程序時，受命法
官訊問當事人有何證據請求調查，檢察官僅稱：「沒有意見。」
一語；原審審判長於審判期日調查證據後，復問：「尚有證據請
求調查？」檢察官仍稱：「無。」（見原審更(一)卷第十五頁、第
一０一頁），並未聲請傳喚陳建昌、劉兆燻及表明其與待證事實
之關係。迨原審判決後，始漫稱原審未再傳喚陳建昌、劉兆燻以
「明瞭其證言細節不同部分之緣由」，執此指摘原判決違法，尤
非第三審上訴之合法理由。又原判決並未採憑法務部調查局對於
劉兆燻之測謊鑑定報告為證據資料，則該鑑定報告之證據能力是
否得予補正？不影響原判決所為之論斷，原判決未命「補正」，
不生違背法令之問題。上訴意旨指摘之各節，均與法律規定得為
第三審上訴理由之違法情形，不相適合，其上訴為違背法律上之
程式，應予駁回。
據上論結，應依刑事訴訟法第三百九十五條前段，判決如主文。
中　　華　　民　　國　九十四　年　　十　　月　　六　　日
                      最高法院刑事第三庭
                          審判長法官  紀　俊　乾
                                法官  黃　正　興
                                法官  劉　介　民
                                法官  陳　東　誥
                                法官  吳　昆　仁
      本件正本證明與原本無異
                                      書  記  官
中　　華　　民　　國　九十四　年　　十　　月　　七　　日
                                                      Ｔ
